【裁判字號】    92,交上訴,1029
【裁判日期】    920715
【裁判案由】    公共危險等
【裁判全文】
臺灣高等法院臺中分院刑事判決            民國九十二年度交上訴字第一○二九號
    上  訴  人
    即  被  告  甲○○
右上訴人因公共危險等案件，不服臺灣苗栗地方法院中華民國九十二年四月十日第一
審判決（民國九十二年度交訴字第九號，起訴案號：臺灣苗栗地方法院檢察署民國九
十一年度偵字第一九六六號），提起上訴，本院判決如左：
    主      文
上訴駁回。
    事      實
甲○○於民國九十一年三月十九日下午四時至六時許，在竹南鎮（起訴書及原判決均
誤載為新竹市）與朋友喝酒，已達不能安全駕駛動力交通工具之程度，仍於飲酒後駕
車牌號碼Ｑ八─一○二五號自用小客車，沿竹南鎮○○路由新竹往竹南方向行駛，於
當天下午六時十分許，行經公義路與西濱公路交岔路口時，應注意轉彎車應暫停讓直
行車先行，竟疏未注意而貿然左轉，適有乙○○騎乘車牌號碼ＫＣＨ─一八○號機車
，沿前開道路對向迎面而來，亦行經上開交岔路口，致甲○○所駕駛之自用小客車右
側車身與乙○○之機車發生擦撞，乙○○因而人車倒地，受有右側臏骨骨折，顱腦損
傷（過失傷害部分已諭知不受理）。甲○○駕駛前開動力交通工具肇事後，知有致人
受傷倒地，竟未下車察看並報警處理，反而立即駕車逃逸，惟經由當地居民及路過車
輛追及後，始倒車返回現場，下車請人幫忙時被害人乙○○抬到路邊，在警察人員抵
達現場前，又迅速駕車離去而逃逸，幸因當地居民記下車號，始為警循線查獲，並於
同日晚上十一時許抽血檢驗，其酒精濃度仍高達每一百公攝一六六點四五毫克，換算
呼氣酒精濃度高達每公升○點八三毫克。案經苗栗縣警察局竹南分局報由臺灣苗栗地
方法院檢察署檢察官偵查起訴。
    理      由
一、訊據上訴人即被告甲○○，對於酒後駕駛動力交通工具而肇事之事實坦承不諱，
    又有聯合醫事檢驗所關於被告上述酒精濃度之檢驗報告附卷可稽，復有被害人乙
    ○○及證人吳發供證被告酒後駕車肇事屬實，亦有道路交通事故調查報告表及
    肇事現場照片在卷足憑，事證明確，被告雖辯稱沒有達到酒醉不能駕車之程度，
    然汽車駕駛人飲酒後其吐氣所含酒精成份超過每公升○點二五毫克以上者，即不
    得駕車，道路交通安全規則第一百十四條第二款定有明文，又參考國外之認定標
    準，對於酒精濃度呼氣已達每公升○點五五毫克，肇事率為一般正常人之十倍認
    為已達不能安全駕駛之標準。至人體血中酒精濃度之高峰點，多在酒後之一至二
    小時，高峰期之前，血中酒精濃度將體隨時間經過而升高，高峰期之後，血中酒
    精濃度將伴隨時間經過而降低，有法務部分八十八年五月十八日法八八檢字第一
    六六九號函及台灣高等法院檢察署八十八年十一月刑法一百八十五條之三酒後駕
    車不能安全駕駛認定標準之相關論文資料足參，參以被告於當天下午六時許酒後
    開車，到當天下午六時十分許，即約經過十分鐘即肇事，到當晚十一時許即距離
    酒後肇事之時間約有五小時之久，始接受測試酒精濃度，其數值仍高達每公升○
    點八三毫克，足見其駕車肇事當時，顯已達不能安全駕駛之程度甚明，其辯解顯
    係卸責之詞，不足採信，此部分之犯行堪以認定。
二、訊據上訴人即被告甲○○，矢口否認有肇事致人受傷而逃逸之犯行，辯稱其因脾
    氣不好，怕在現場會與人吵架，才叫證人吳發記下其車號，以便日後再談賠償
    ，絕無肇事逃逸之動機等語，然查被告在警訊中坦承：「車禍發生後我將車駛離
    現場」。又有被害人乙○○在警訊中指訴：「我機車無移動，但自小客車逃逸現
    場」，「是目擊者吳發提供警方，經警方告知，我才知道是Ｑ八─一○二五自
    小客車駕駛人為甲○○」，復有當場目擊之證人吳發在警訊中證述：「於九十
    一年三月十九日下午十八時十分許，在竹南鎮○○路與西濱連絡道，看見一台機
    車被一台自小客車撞擊後，而該自小客逃逸」，「該自小客車號為Ｑ八─一○二
    五、裕隆牌、綠色，該駕駛為一男子，年約四十歲，身高一百六十至一百七十公
    分」，「當時自小客車發生車禍後馬上駛離，經過路過車輛圍攔，及附近住戶追
    捕，自小客才倒車至現場，駕駛並喊叫我幫他把機車騎士抬離後就馬上逃逸，我
    也馬上記下車號」，「當時自小客下車時，駕駛滿身酒味，並且有幾分醉意」，
    證人吳發在偵查中也結證：「當時我帶孫子散步，公義路是綠燈、轎車方向是
    要左轉，就聽到大家大叫一聲，就看見轎車左轉，就直接開走，走路肩開走，完
    全沒有停下來，過了三、四十公尺，由側車道剛好有一台大卡車，大家都在叫撞
    到人跑掉了，那台轎車車速有慢下來，大卡車一直沿路往外側，一直把他逼下來
    ，他就倒車回來，回來後他就說又不是我撞到的，他就叫我們叫路旁圍觀的人幫
    忙搬受傷的人到路邊」，有筆錄之記載足憑，復有道路交通事故調查報告表肇事
    經過摘要攔記載：「Ａ車（即被告之自小客車）行經台十三線南下車道欲左轉，
    致對向北上車道之Ｂ車（即乙○○之機車）剎車不及，撞及Ａ車右側，致Ｂ車騎
    士受傷，而Ａ車駕駛肇事後逃離現場」，有該報告表附卷可資佐證，參以被告在
    原審供承肇事後離開現場，並無留下電話或連絡資料，且肇事後迄警察查獲前，
    均未主動報案，或與警局做任何連絡，可見被告確有肇事逃逸之犯行，又被告駕
    車肇事致被害人乙○○受有右側髖骨骨折，顱腦損傷之傷害，亦有診斷證明書附
    卷足證，更有台灣省竹苗區車輛行車事故鑑定委員會鑑定結果，認被告酒精濃度
    過量，駕駛自小客左轉彎車未讓對向直行車先行為肇事原因，有該鑑定意見書在
    卷可資佐證，則被告駕車肇事致人受傷逃逸，事證明確，被告辯解其之離開現場
    ，係因脾氣不好，怕與人發生衝突，在本院並稱其有叫證人吳發記下其車號，
    絕無肇事逃逸的動機等語。唯被告係發生車禍後馬上駛離現場，已經被害人乙○
    ○及證人吳發在警訊中供證明確，當時並無與人發生爭執，如何會怕因脾氣不
    好而與人發生衝突，至被告駛離後經路過車輛圍攔及附近住戶追捕，才再倒車回
    現場，此時縱使有人指摘其不是，亦不能以此作為其再開車離去之藉口，反而更
    應留在現場等候警方人員到達處理。況被告係被逼回現場找人幫忙將被害人抬到
    路旁後，又馬上駕車逃逸，才由證人吳發記下其車號，已經吳發在警訊偵查
    中及原審供證甚明，在原審法官對證人訊以：「被告下車時在離開以前，是否有
    主動出示任何相關證件或身分資料後給任何人」時，答稱：「沒有」，法官再訊
    以：「你是否知道肇事者」，證人答以：「是我記下車號提供給警察才查到的」
    （原審卷第三十二頁），有筆錄之記載可按，足見被告之辯解，顯係卸責之詞，
    不足採信，犯行堪以認定。
三、核被告所為，係犯刑法第一百八十五條之三及第一百八十五條之四之罪，被告所
    犯二罪，犯意各別，罪名互異，應予分論併罰。原審以被告罪證明確，於審酌其
    有殺人未遂、傷害、侵占等前科，所犯侵占罪於八十八年十一月十七日被判處有
    期徒刑五月，緩刑四年，素行不佳，本件又罔顧政府禁令，酒後駕車肇事致人受
    傷而逃逸，嚴重影響道路交通安全，唯事後與被害人和解，賠償損害等情狀，而
    適用刑法第一百八十五條之三，第一百八十五條之四，第五十一條第五款，對之
    分別科處有期徒刑八月及三月，並定應執行有期徒刑十月，認事用法及量刑均無
    不合，被告上訴意旨認其酒後未達酒醉不能安全駕駛之程度，也沒有肇事逃逸的
    動機，均為無理由，應予駁回。
四、據上論斷，應依刑事訴訟法第三百六十八條，判決如主文。
本案經檢察官李澤民到庭執行職務。
中      華      民      國      九十二  年      七      月      十五    日
                                臺灣高等法院臺中分院刑事第八庭
                                      審判長法  官  羅  得  村
                                            法  官  劉  榮  服
                                            法  官  陳  毓  秀
右正本證明與原本無異。
刑法第一百八十五條之三部分不得上訴，餘得上訴。
如不服本判決應於收受送達後十日內向本院提出上訴書狀，其未敘述上訴之理由者並
得於提起上訴後十日內向本院補提理由書（均須按他造當事人之人數附繕本）。
                                            書記官  林  水  濱
中      華      民      國      九十二  年      七      月      十六    日
附錄
刑法第一百八十五條之三：
服用毒品，麻醉藥品或其他相類之初，不能安全駕駛動力交通工具而駕駛者，處一年
以下有期徒刑，拘役或三萬元以下罰金。
刑法第一百八十五條之四：
駕駛動力交通工具肇事，致人死傷而逃逸者，處六月以上五年以下有期徒刑。
                                                                        Ａ


司法院資訊處製作；財團法人民間司法改革基金會備份。
